【裁判字號】    97,抗,298
【裁判日期】    970408
【裁判案由】    本票裁定
【裁判全文】
臺灣臺北地方法院民事裁定               97年度抗字第298號
抗  告  人  甲○○
上列抗告人因與相對人安泰商業銀行股份有限公司間聲請本票裁
定事件，對於民國97年1月28日本院簡易庭97年度票字第3342號
裁定提起抗告，本院裁定如下：
    主  文
抗告駁回。
抗告費用新臺幣壹仟元由抗告人負擔。
    理  由
一、相對人於原審聲請意旨略以：伊執有抗告人於民國93年4月
    17日簽發，票面金額新臺幣（下同）720,000元，付款地在
    伊事務所所在地，約定利息自發票日起前3個月按年利率3%
    ，第4個月起按年利率12%計算，到期日為96年11月10日，並
    免除作成拒絕證書之本票一紙（下稱系爭本票），經伊於到
    期後提示，僅獲償部分票款，尚有419,025元未受償。爰依
    票據法第123條規定，聲請裁定就上開未付票款本息許可強
    制執行等語。原審就系爭本票中之419,025元及自96年11月
    10日起算之約定利息，裁定准許強制執行。
二、抗告意旨略以：相對人未對伊為支付系爭本票票款之提示，
    亦未提出催告給付票款之證明，自不得行使追索權，爰提起
    抗告，求予廢棄原裁定等語。
三、按執票人向本票發票人行使追索權時，得聲請法院裁定後強
    制執行，票據法第123條定有明文。又本票執票人，依票據
    法第123條規定，聲請法院裁定許可對發票人強制執行，係
    屬非訟事件，此項聲請之裁定，及抗告法院之裁定，僅依非
    訟事件程序，以審查強制執行許可與否，並無確定實體上法
    律關係存否之效力，如發票人就票據債務之存否有爭執時，
    應由發票人提起確認之訴，以資解決，殊不容於裁定程序中
    為此爭執（最高法院57年台抗字第76號、56年台抗字第714
    號判例參照）。再按本件本票既載明免除作成拒絕證書，則
    執票人聲請裁定准予強制執行時，毋庸提出已為付款提示之
    證據。且本票執票人依票據法第123條規定向本票發票人行
    使追索權，聲請法院裁定准予強制執行，係屬非訟事件，對
    於此項聲請所為裁定，僅依非訟事件程序，就本票形式上之
    要件是否具備予以審查為已足。發票人如主張執票人未為提
    示，依票據法第124條準用同法第95條但書之規定，應由其
    負舉證之責（參照最高法院84年度台抗字第22號裁定意旨）
    。
四、經查：相對人主張之事實，業據提出本票一紙為證，並為抗
    告人所不爭執，而原審就系爭本票為形式上之審查，認其已
    具備本票各項記載事項，合於票據法第120條規定，屬有效
    之本票，乃裁定准許強制執行，並無不合。又系爭本票既載
    明免除作成拒絕證書，依上揭最高法院84年度台抗字第22號
    裁定意旨，相對人聲請裁定准予強制執行時，並無須提出已
    為付款提示之證據，而抗告人既抗辯相對人未為提示，依票
    據法第124條準用同法第95條但書規定，自應由抗告人負舉
    證之責，惟抗告人對此有利於己之抗辯，並未舉證以實其說
    ，自不足採。雖抗告人又辯稱相對人未提出催告給付票款之
    證明，然此屬實體上法律關係存否之爭執，依上開說明，非
    本件非訟程序所得加以審究。從而，抗告意旨指摘原裁定不
    當，求予廢棄，應無理由，應予駁回。爰裁定如主文。
中    華    民    國    97    年    4     月    8     日
              民事第六庭  審判長法  官  張競文
                                法  官  陳婷玉
                                法  官  許純芳
以上正本係照原本作成
本裁定不得再抗告
中    華    民    國    97    年    4     月    11    日
                                書記官  潘惠梅


司法院資訊處製作；財團法人民間司法改革基金會備份。
